【裁判字號】    97,交聲,1178
【裁判日期】    970530
【裁判案由】    聲明異議
【裁判全文】
臺灣臺中地方法院交通事件裁定       97年度交聲字第1178號
原處分機關  交通部公路總局臺中區監理所
異  議  人
即受處分人  甲○○
上列受處分人因違反道路交通管理處罰條例案件，對於交通部公
路總局臺中區監理所民國九十七年三月二十八日所為之處分（中
監違字第裁六０－ＨＤ0000000號裁決書），聲明異議，
本院裁定如下：
    主  文
原處分關於吊扣普通大貨車駕駛執照拾貳個月部分撤銷。
甲○○自用小客車駕駛人駕駛汽車，經測定酒精濃度超過規定標
準，吊扣小型車普通駕駛執照壹年。
    理  由
一、原處分機關略以：異議人即受處分人甲○○於民國九十七年
    三月二十一日二十三時十五分許，駕駛車牌號碼三四一七－
    ＭＡ號自用小客車，在臺中縣太平市○○道路處，因「酒後
    駕車，經酒測呼氣測定值為每公升零點五四毫克」之交通違
    規事由，為警當場舉發，依道路交通管理處罰條例第三十五
    條第一項第一款規定，裁處受處分人罰鍰新臺幣（下同）三
    萬四千五百元，並吊扣駕駛執照十二個月，施以道安講習（
    原處分關於罰鍰三萬四千五百元及施以道安講習部分，經受
    處分人於本件聲明異議狀中表示無異議）。
二、本件聲明異議意旨略以：伊本件違規之罰鍰已繳納。惟關於
    吊扣駕駛執照十二個月部分，伊所持有者為普通大貨車駕駛
    執照，然違規當時係駕駛一般自用小客車。伊工作以駕駛為
    業，並無其他技能足以謀生，倘全然吊扣駕駛執照將面臨失
    業困境，生計將發生困難，為此聲明異議等語。
三、按汽車駕駛人飲用酒類後，其吐氣所含酒精濃度超過每公升
    ０點二五毫克以上者，不得駕車；又汽車駕駛人，駕駛汽車
    經測試檢定，其酒精濃度超過規定標準者，處一萬五千元以
    上六萬元以下罰鍰，並當場移置保管其車輛及吊扣其駕駛執
    照一年，道路交通安全規則第一百十四條第二款及道路交通
    管理處罰條例第三十五條第一項第一款分別定有明文；次按
    九十四年十二月十四日修正前道路交通管理處罰條例第六十
    八條原規定：「汽車駕駛人，因違反本條例及道路交通安全
    規則之規定，受吊扣或吊銷駕駛執照處分時，吊扣或吊銷其
    持有各級車類之駕駛執照」，業經修正為：「汽車駕駛人，
    因違反本條例及道路交通安全規則之規定，受吊銷駕駛執照
    處分時，吊銷其持有各級車類之駕駛執照」，並由行政院於
    九十五年二月二十七日以行政院院臺交字第０九五００八二
    八九八號令發布，定自九十五年三月一日施行。考其修正理
    由，乃因舊法將違法或違規駕駛人所持有各級車類之駕駛執
    照一併吊扣或吊銷失之苛酷，影響人民工作及生活甚鉅，故
    為上開修正。是依前開修正後道路交通管理處罰條例第六十
    八條規定，受吊扣駕駛執照處分時，不再吊扣其持有各級車
    類之駕駛執照，僅於受吊銷駕駛執照處分時，始吊銷其持有
    各級車類之駕駛執照，而限縮原條文之適用範圍，是受吊扣
    駕駛執照處分即不在本條規定適用之列甚明。
四、經查：本件受處分人於九十四年四月二十八日考領普通小型
    車駕駛執照，並於九十六年四月九日晉級考領普通大貨車駕
    駛執照，有受處分人駕駛執照換發紀錄一份在卷可考。又受
    處分人前揭持普通大貨車駕駛執照駕駛自用小客車經檢測酒
    精濃度超過規定標準之違規事實，為受處分人所不爭執，復
    有臺中縣警察局舉發違反道路交通管理事件通知單一份在卷
    可稽，本件受處分人上開酒後駕車構成道路交通管理處罰條
    例第三十五條第一項第一款之交通違規事由，足堪認定。是
    依前述受處分人依法所受之處分，應為限制其駕駛自用小客
    車之權利，而非限制受處分人駕駛普通大貨車之權利。受處
    分人既經晉級考領而僅持有普通大貨車駕駛執照，則原處分
    主文載明「吊扣駕駛執照十二個月」，顯然係吊扣受處分人
    之普通大貨車駕駛執照，此無異於吊扣受處分人各級駕駛執
    照，而與現行道路交通管理處罰條例第六十八條規定未合，
    自應諭知吊扣其普通小型車駕駛執照方屬適法。是受處分人
    此部分異議請求不予吊扣其普通大貨車駕駛執照，即非無據
    。原處分機關移送意見書所述道路交通管理處罰條例第六十
    八條吊扣或吊銷各級車類之駕駛執照，以限制違規者繼續駕
    車行駛道路之權利，係屬駕駛行為之限制，並不因所持駕駛
    執照種類不同而有所差異，原處分裁處吊扣受處分人普通大
    貨車駕駛執照應無違誤等語，容有誤會。至受處分人僅持有
    普通大貨車駕駛執照，而未持有普通小型車駕駛執照，乃基
    於公路機關因汽車駕駛人取得高一級車類之駕駛資格者，應
    換發駕駛執照，並准其駕駛較低級車類之車輛之規定，因而
    實務上僅逐級核給汽車駕駛執照一張，致持有普通大貨車駕
    駛執照者，倘因駕駛普通小型車違規，而須吊扣小型車普通
    駕駛執照時，無小型車普通駕駛執照可供吊扣。此等因法令
    所產生執行技術層面之困難，本應由行政機關因應法令之變
    更，而精進其行政執行成效，斷不得因無駕駛執照可供吊扣
    執行之困難，為求行政上之便利，反棄法令於不顧，逕吊扣
    其持有各級車類之駕駛執照。是此技術層面之問題，要難據
    為原處分合法之理由（臺灣高等法院臺中分院九十七年度聲
    字第六六０號、九十七年度交抗字第四三六號及九十七年度
    交抗字第四二五號裁定同此意旨，可值參照），附此敘明。
五、綜上，道路交通管理處罰條例第六十八條規定受吊扣駕駛執
    照處分時，不再吊扣其持有各級車類之駕駛執照。原處分機
    關未見及此，仍裁處吊扣受處分人普通大貨車駕駛執照十二
    個月，於法自有未合。受處分人據以聲明異議非無理由，原
    處分就此部分應予撤銷，另由本院就該撤銷部分改諭知如主
    文第二項所示之處罰。
六、據上論斷，應依道路交通管理處罰條例第八十七條第二項，
    道路交通案件處理辦法第二十條規定，裁定如主文。
中    華    民    國    97    年    5     月    30    日
                  交通法庭  法  官  高文崇
上正本證明與原本無異。
如不服本裁定，應於送達後五日內，向本院提出抗告狀。
                            書記官  林淑慧
中    華    民    國    97    年    5     月    30    日


司法院資訊處製作；財團法人民間司法改革基金會備份。
